臺灣基隆地方法院民事裁定  
109年度監宣字第182號
聲  請  人  顏麗娟  




相對人即受
監護宣告人  黃以帆  


利害關係人  黃婉婷  

上列聲請人聲請對相對人為監護宣告事件，本院裁定如下：   
    主    文
宣告黃以帆（男、民國00年0月00日生、身分證統一編號：Z0000
00000號）為受監護宣告之人。
選定顏麗娟（女、民國00年0月00日生、身分證統一編號：Z0000
00000號）為受監護宣告之人之監護人。
指定黃婉婷（女、民國00年0月0日生、身分證統一編號：Z00000
0000號）為會同開具財產清冊之人。
聲請費用新臺幣壹仟元由受監護宣告之人負擔。
    理    由
一、聲請意旨略以：聲請人之子即相對人黃以帆因於民國109年1
    月3日工作時忽然急性心肌梗塞而昏迷，經送汐止國泰醫院
    治療，到院時已無呼吸心跳，後以電擊搶救始回復生命跡象
    ，惟因此罹患缺氧性腦病變、心衰竭。之後相對人輾轉於多
    家醫院治療，然均認相對人患有缺氧性腦病變，合併肢體癱
    瘓、癲癇、及創傷後發作未明示原因導致之心跳休止，而致
    四肢無力、行動不便、生活無法自理及無法工作，且相對人
    病發時因一度暫停呼吸導致腦部缺氧，而損傷記憶及認知功
    能，已無法如常人一般為合理之判斷及理解，致不能為意思
    表示或受意思表示，或不能辨識其意思表示之效果，為此聲
    請對其為監護之宣告。又相對人雖有2名子女，但均年幼，
    而其配偶林晏如則於相對人病倒後即攜2名子女返回娘家，
    對相對人未加以照料，更擅自領用相對人之存款，顯不適任
    相對人之監護人，爰聲請選任聲請人為監護人及指定利害關
    係人黃婉婷為會同開立財產清冊之人等語。
二、按對於因精神障礙或其他心智缺陷，致不能為意思表示或受
    意思表示，或不能辨識其意思表示之效果者，法院得因本人
    、配偶、四親等內之親屬、最近一年有同居事實之其他親屬
    、檢察官、主管機關或社會福利機構之聲請，為監護之宣告
    ，民法第14條第1項定有明文。次按受監護宣告之人應置監
    護人；法院為監護之宣告時，應依職權就配偶、四親等內之
    親屬、最近一年有同居事實之其他親屬、主管機關、社會福
    利機構或其他適當之人選定一人或數人為監護人，並同時指
    定會同開具財產清冊之人；法院選定監護人時，應依受監護
    宣告之人之最佳利益，優先考量受監護宣告之人之意見，審
    酌一切情狀，並注意下列事項：受監護宣告之人之身心狀
    態與生活及財產狀況。受監護宣告之人與其配偶、子女或
    其他共同生活之人間之情感狀況。監護人之職業、經歷、
    意見及其與受監護宣告之人之利害關係。法人為監護人時
    ，其事業之種類與內容，法人及其代表人與受監護宣告之人
    之利害關係，民法第1110條、第1111條第1項及第1111條之1
    亦分別定有明文。
三、經查：
　㈠聲請人主張之前揭事實，業據其提出戶口名簿、汐止國泰綜
    合醫院診斷證明書、臺北市立聯合醫院（忠孝院區）診斷證
    明書、長庚醫療財團法人基隆長庚紀念醫院診斷證明書、衛
    生福利部基隆醫院診斷證明書、三軍總醫院附設基隆民眾診
    療服務處診斷證明書、基隆市立醫院乙種診斷證明書各1份
    為證，且經本院依職權函請長庚醫療財團法人基隆長庚紀念
    醫院對相對人之精神狀態為鑑定，經鑑定結果略以：黃員（
    即相對人）於109年1月3日發生缺氧性腦病變，腦部功能嚴
    重受損，語言表達功能缺損，對時間、地方及人物之適當辨
    識能力嚴重減退。黃員受鑑定時臥床，對外界事物之知覺理
    會能力嚴重缺損，無適當眼神接觸，接受、維持及保存外界
    訊息之能力嚴重缺損，無法自理日常生活事務，需專人24小
    時全日照護，欠缺管理處分自己財產之經濟活動能力，且社
    會功能嚴重缺損。若以目前認知功能及生活適應功能水準作
    為研判基礎，黃員之臨床失智症量表評分【CDR】達3分（即
    屬重度失智之程度），目前心理年齡在3歲以上至未滿6歲之
    間。綜合以上所述，黃員之過去生活史、疾病史、身體檢查
    及精神狀態檢查結果，認黃員目前因「缺氧性腦病變」，腦
    部功能嚴重受損，呈現「重度失智症」，致其為意思表示、
    受意思表示和辨識其意思表示效果之能力已達「完全不能」
    之程度，可為「監護之宣告」等語，有長庚醫療財團法人基
    隆長庚紀念醫院110年1月26日長庚院基字第1100100058號函
    附精神鑑定報告書乙件在卷可按。綜合上情，足認相對人確
    因心智缺陷，已達不能為意思表示或受意思表示之程度。從
    而，聲請人聲請對相對人為監護之宣告，為有理由，應予准
    許。
  ㈡本院為審酌相對人之最佳利益，選任適任之監護人及開具財
    產清冊人之人選，依職權請本院家事調查官對兩造、利害關
    係人及相對人之父、胞弟、配偶為訪視調查，其綜合分析與
    評估略以：聲請人以應受監護宣告人因急性心肌梗塞而昏迷
    ，後經診斷已有缺氧缺血性腦病變，合併肢體癱瘓、癲癇等
    ，導致四肢無力、行動不便、生活無法自理及無法工作，記
    憶及認知之功能倶已受損，就醫養護治療及財產管理能力均
    有欠缺，提出本件之動機正當。就選定監護人部分，應受監
    護宣告人近親屬包括父母、配偶、姊姊及弟弟等，聲請人為
    應受監護宣告人之母，有意願擔任監護人或輔助人，表示理
    解監護人及輔助人之責，目前應受監護宣告人事務，主要也
    是聲請人處理，並保管應受監護宣告人重要證件及存摺等。
    聲請人亦頻繁前去醫院探視，對應受監護宣告人現況了解最
    為清楚，應受監護宣告人也於訪談中表示聲請人最常前來探
    望，同意由聲請人為監護人或輔助人，以協助其處理個人事
    務，應受監護宣告人父親、姊姊以及弟弟等人，也皆稱聲請
    人目前未就職，較有餘裕協助應受監護宣告人，同意本件聲
    請以及由聲請人任監護人或輔助人。而應受監護宣告人配偶
    林晏如則反對本件聲請，表示應受監護宣告人既然可對其提
    出侵佔等告訴，顯然還有行為能力，不認同本件有聲請之必
    要，亦不同意由聲請人出任監護人或輔助人，表示聲請人官
    司纏身又沒有工作，林晏如懷疑聲請人對保險金有私心，說
    不定會挪用應受監護宣告人財產來打個人訴訟等。然林晏如
    也稱，雖然不信任聲請人，但因個人還有6歲及4歲的孩子要
    照顧，沒有辦法處理監護事務，因此無意爭取擔任監護人或
    輔助人，並認為應由應受監護宣告人姊姊或弟弟任之。惟考
    量聲請人為應受監護宣告人至親，親子關係亦相當親近，且
    林晏如對聲請人縱有懷疑，但也未能提出證據，況聲請人與
    林晏如間尚有私人恩怨，而除了林晏如外，應受監護宣告人
    父親及手足等，皆認同由聲請人協助處理應受監護宣告人之
    事務，評估聲請人仍為適任之監護或輔助人選。另就會同財
    產清冊之人部份，黃婉婷為應受監護宣告人之姊，有意願任
    之，對應受監護宣告人財產現況也有所了解，復無不適任之
    情，是認由聲請人擔任監護人或輔助人、黃婉婷擔任會同開
    具財產清冊之人，應符合受監護宣告人之最佳利益等語，有
    本院家事事件調查報告在卷足稽。
　㈢本院參酌前揭家事調查報告及卷內相關事證，認聲請人為相
    對人之母，因相對人患有多種疾病，致生活無法自理、就醫
    治療及財產管理能力欠缺，而聲請本件，監護動機正當，且
    聲請人於相對人罹病後，頻繁前往醫院探視，相關醫療及照
    顧事宜亦由聲請人處理，對相對人之現況了解清楚，自適宜
    擔任相對人之監護人；而利害關係人黃婉婷則為相對人之姊
    ，亦為相對人之至親，對相對人財產狀況有所了解，且有擔
    任開具財產清冊之人之意願，有同意書附卷可考。參以聲請
    人、利害關係人、相對人其餘最近親屬即其父黃明福、胞弟
    黃君偉、祖母顏陳綉卿均同意由聲請人擔任相對人之監護人
    ，並由利害關係人黃婉婷擔任開具財產清冊之人，且相對人
    亦表示同意由聲請人任其監護人，有聲請人提出之同意書，
    及本院家事調查報告在卷可稽。至相對人之配偶林晏如不同
    意由聲請人擔任監護人，且懷疑聲請人聲請本件動機等情，
    惟並未提出證據以實其說，況其無意擔任監護人，業經本院
    家事調查官調查明確。本院審酌上情，認由聲請人擔任監護
    人，應符合受監護宣告之人之最佳利益，爰選定聲請人為監
    護人，並指定黃婉婷為會同開具財產清冊之人。另監護人顏
    麗娟應依據民法第1113條準用同法第1099條第1項之規定，
    對於受監護宣告之人即相對人之財產，會同黃婉婷於2個月
    內開具財產清冊，並陳報法院，併此敘明。
四、依家事事件法第164條第2項，裁定如主文。
中　　華　　民　　國　　110 　年　　3 　　月　　5 　　日
　　　　　　　　　家事法庭法  官　何怡穎  
以上正本係照原本作成。
如不服本裁定應於送達後十日內向本院提出抗告狀，並繳納抗告
費新臺幣1千元。
中　　華　　民　　國　　110 　年　　3 　　月　　5 　　日
　　　　　　　　　　　  　書記官　葉憶葇